【裁判字號】    98,台非,249
【裁判日期】    980910
【裁判案由】    竊盜
【裁判全文】
最高法院刑事判決              九十八年度台非字第二四九號
上  訴  人  最高法院檢察署檢察總長
被      告  甲○○
上列上訴人因被告竊盜案件，對於台灣屏東地方法院中華民國九
十七年七月三十日第一審確定判決（九十七年度簡字第一三五一
號，聲請簡易判決處刑案號：台灣屏東地方法院檢察署九十七年
度速偵字第二二二號），認為違法，提起非常上訴，本院判決如
下：
    主  文
原判決撤銷。
甲○○竊盜，處有期徒刑肆月，如易科罰金，以新台幣壹仟元折
算壹日。
    理  由
非常上訴理由稱：「按受有期徒刑之執行完畢，或受無期徒刑或
受有期徒刑一部之執行而赦免後，五年以內再犯有期徒刑以上之
罪者，始為累犯，刑法第四十七條定有明文。又應併合處罰之數
罪，經分別判處有期徒刑確定，其中一罪之有期徒刑已執行完畢
，由檢察官聲請定其應執行之刑確定後，其前已執行有期徒刑部
分，僅應在應執行之刑扣除，而不能認已執行完畢，自亦不能據
為成立累犯之要件（參照最高法院七十六年度台非字第一二八號
、八十八年度台非字第二八五號、第一六一號判決）。查本件被
告甲○○於民國九十四年間因竊盜、妨害兵役案件，經法院分別
判處有期徒刑四月、二月，嗣經減刑並定應執行刑有期徒刑三月
，已於九十六年十二月五日縮刑期滿，翌日出監，惟被告另犯詐
欺、侵占等案件，經台灣高雄地方法院分別以九十七年度簡字第
二六八號、九十七年度審簡字第二二七四號判決判處有期徒刑二
月十五日及四月確定；上開四罪因合於定應執行刑之規定，經檢
察官聲請台灣高雄地方法院以九十八年度審聲字第八六號裁定合
併定應執行之刑為有期徒刑八月，於九十八年二月二日確定，再
由檢察官以九十八年度執助莊字第二八五號執行指揮書發監執行
，執行期滿日為九十九年一月二十一日，僅執行有期徒刑五月，
即前案之竊盜及妨害兵役案件已執行之有期徒刑三月顯已扣除，
不能認已執行完畢，此有檢察官執行指揮書等在卷可稽。是被告
於九十七年七月十四日再犯本件竊盜罪時，前案之竊盜及妨害兵
役案件自不能認已執行完畢，依上開說明，被告應不構成累犯甚
明，原判決依累犯予以論科，顯屬違背法令。案經確定，且於被
告不利，爰依刑事訴訟法第四百四十一條、第四百四十三條，提
起非常上訴，以資救濟及糾正。」等語。
本院按判決不適用法則或適用不當者，為違背法令；又受徒刑之
執行完畢，或一部之執行而赦免後，五年以內故意再犯有期徒刑
以上之罪者，為累犯，刑事訴訟法第三百七十八條及刑法第四十
七條分別定有明文。而被告有應併合處罰之數罪，經法院分別判
處有期徒刑確定，其中一罪或數罪之有期徒刑先執行期滿後，法
院再依檢察官之聲請，以裁定定其數罪之應執行刑確定後，其先
已執行之有期徒刑部分，因嗣後合併他罪定應執行刑之結果，檢
察官所換發之執行指揮書，係執行應執行之刑，其先前已執行之
有期徒刑部分，僅應予扣除而不能認已執行完畢，自亦不能據為
成立累犯之要件。經查本件被告於九十一年九月十八日犯竊盜罪
，經台灣高雄地方法院於九十四年十二月十九日以九十四年度簡
字第三八六四號刑事簡易判決判處有期徒刑四月；另於九十一年
五月二十日犯妨害兵役罪，經台灣屏東地方法院於九十四年十一
月二十一日以九十四年度簡字第一四三一號刑事簡易判決判處有
期徒刑二月，上開二案確定後，嗣經台灣高雄地方法院於九十六
年九月十九日以九十六年度聲減字第四八四九號刑事裁定分別予
以減刑並定應執行刑有期徒刑三月確定，因縮短刑期於九十六年
十二月五日執行完畢，於同年十二月六日出監。惟被告在入監執
行前，於九十四年八月中旬犯幫助詐欺罪，經台灣高雄地方法院
於九十七年四月十五日以九十七年度簡字第二六八號刑事簡易判
決判處有期徒刑五月，減為有期徒刑二月又十五日；另於九十四
年十二月二十日犯侵占罪，經該法院於九十七年六月二十七日以
九十七年度審簡字第二二七四號刑事簡易判決判處有期徒刑四月
，均經確定在案。上開四罪，因合於數罪併罰案件，復經台灣高
雄地方法院依檢察官之聲請，於九十八年一月十六日以九十八年
度審聲字第八六號刑事裁定定應執行刑有期徒刑八月確定，扣抵
上述已執行之有期徒刑三月後，被告之刑期自九十八年八月二十
二日起算，預計至九十九年一月二十一日執行完畢，有台灣屏東
地方法院檢察署檢察官執行指揮書、台灣高等法院被告前案紀錄
表、執行案件資料表、上述各刑事簡易判決、刑事裁定可稽。揆
諸上揭說明，被告所犯上開竊盜、妨害兵役二罪，形式上雖已執
行完畢，然嗣後既與其另犯之幫助詐欺及侵占二罪合併定執行刑
，且迄今尚未執行完畢，則被告所犯之上開竊盜、妨害兵役二罪
，自不得謂已於九十六年十二月五日執行完畢，從而本件被告於
九十七年七月十四日犯竊盜罪時，即不構成累犯。原判決不查，
竟依累犯論處，自有判決適用法則不當之違背法令。案經確定，
且不利於被告，非常上訴意旨執以指摘，為有理由。應由本院將
原判決撤銷，另行判決如主文第二項所示，以資救濟。
據上論結，應依刑事訴訟法第四百四十七條第一項第一款但書，
刑法第三百二十條第一項、第四十一條第一項前段，刑法施行法
第一條之一第一項、第二項，判決如主文。
中    華    民    國  九十八  年    九    月    十    日
                      最高法院刑事第五庭
                          審判長法官  陳  正  庸
                                法官  林  秀  夫
                                法官  宋      祺
                                法官  陳  祐  治
                                法官  林  瑞  斌
      本件正本證明與原本無異
                                      書  記  官
中    華    民    國  九十八  年    九    月   十四   日
                                                    ｍ
附錄法條：
刑法第三百二十條第一項
意圖為自己或第三人不法之所有，而竊取他人之動產者，為竊盜
罪，處五年以下有期徒刑、拘役或五百元以下罰金。


司法院資訊處製作；財團法人民間司法改革基金會備份。
